臺灣臺北地方法院民事判決　　　　　　95年度重訴字第1377號
原　　　告　新豐資產管理股份有限公司
　　　　　　　　　　　1
法定代理人　戊○○
訴訟代理人　庚○○
被　　　告　己○○即洪榮生之.
訴訟代理人　陳世英律師
被　　　告　丁○○原名洪堯智.
　　　　　　　　　　　原住臺北.
　　　　　　甲○○即洪榮生之.
　　　　　　乙○○即洪榮生之.
　　　　　　丙○○即洪榮生之.
上列當事人間請求清償借款事件，本院於民國96年8月30日言詞
辯論終結，判決如下：
    主  文
被告應連帶給付原告新臺幣壹仟壹佰肆拾捌萬貳仟玖佰玖拾柒元
及如附表所示之利息、違約金。
訴訟費用由被告連帶負擔。
    事實及理由
壹、程序方面：
一、按「當事人得以合意定第一審管轄法院。但以關於由一定法
    律關係而生之訴訟為限。前項合意，應以文書證之」，民事
    訴訟法第24條定有明文。經查，依原債權人華南商業銀行股
    份有限公司與被告等之被繼承人洪榮生簽訂之借據暨約定書
    第9條、授信約定書第12條約定，雙方合意以臺灣臺北地方
    法院為第一審管轄法院，是依上揭法條規定，本院自有管轄
    權，合先敘明。
二、本件被告丁○○、甲○○、乙○○及丙○○未於言詞辯論期
    日到場，核無民事訴訟法第386條所列各款情形，應依原告
    之聲請，由其一造辯論而為判決。
三、原債權人華南商業銀行股份有限公司業於民國92年7月31日
    將其對訴外人洪榮生之一切權利讓與原告，並已依金融機構
    合併法第15條第1項第1款準用同法第18條第3項規定，將權
    利讓與情事登報公告，有原告提出之讓渡書及債權讓與公告
    為證，應堪認為真實。
貳、實體方面：
一、原告起訴主張：訴外人洪榮生於78年6月17日及79年12月21
    日邀同被告己○○為連帶保證人，分別向華南商業銀行股份
    有限公司借款新臺幣（下同）990萬元、990萬元及150萬元
    ，訴外人洪榮生並提供其所有坐落臺北市○○區○○段3小
    段137、138地號土地及471、505建號建物，設定最高限額抵
    押權予華南商業銀行股份有限公司供作擔保。詎訴外人洪榮
    生自87年10月17日及同年月21日起即未依約繳款，依約其債
    務應視同全部到期，尚欠如附表所示之本金、利息及違約金
    未清償，惟訴外人洪榮生已於86年9月4日死亡，而被告等均
    為訴外人洪榮生之法定繼承人，均未辦理拋棄繼承或限定繼
    承，自應負擔連帶清償責任，又上開債權業經華南商業銀行
    股份有限公司於92年7月31日讓與原告，並依金融機構合併
    法第15條第1項第1款準用同法第18條第3項規定，將權利讓
    與情事刊登新聞紙，爰依債權讓與、消費借貸、連帶保證及
    繼承之法律關係，提起本件訴訟等語。並聲明：如主文第1
    項所示。
二、本件被告丁○○（原名洪堯智）、甲○○、乙○○、丙○○
    均未於言詞辯論期日到場，亦未提出書狀作何聲明或陳述；
    被告己○○則以：對於原告主張之本金、利息無意見，惟原
    告請求之違約金過高，請求法院准予酌減等語，資為抗辯。
    並聲明：原告之訴駁回。
三、得心證之理由：本件原告主張之上開事實，業據提出讓渡書
    、債權讓與公告、繼承系統表、借據暨約定書、授信約定書
    、貸款本息攤還表、基本放款利率歷次變動明細表、本案請
    求本金及利息暨違約金計算表等件為證，且為被告己○○所
    不爭執，而被告丁○○、甲○○、乙○○、丙○○均未於言
    詞辯論期日到場爭執，亦未提出資料以供本院參酌，依原告
    所提出之上開證據，堪信原告之主張為真實，又訴外人洪榮
    生已於86年9月4日死亡，而被告等均為訴外人洪榮生之繼承
    人，均未辦理拋棄繼承或限定繼承乙節，有戶籍謄本及本院
    民事紀錄科查詢表在卷可稽，是被告等自應就訴外人洪榮生
    之債務負擔連帶清償責任。
四、至被告己○○辯稱違約金過高，請求法院予以酌減部分，按
    當事人得約定債務人於債務不履行時，應支付違約金；約定
    之違約金額過高者，法院得減至相當之數額，固為民法第25
    0條第1項、252條所明定，惟違約金之約定，為當事人契約
    自由、私法自治原則之體現，雙方於訂約時，既已盱衡自己
    履約之意願、經濟能力、對方違約時自己所受損害之程度等
    主、客觀因素，本諸自由意識及平等地位自主決定，除非債
    務人主張並舉證約定之違約金額過高而顯失公平，法院得基
    於法律之規定，審酌該約定金額是否確有過高情事及應予如
    何核減至相當數額，以實現社會正義外，當事人均應同受該
    違約金約定之拘束，法院亦應予以尊重，始符契約約定之本
    旨（最高法院93年度台上字第909號判決意旨參照）。經查
    ，依照華南商業銀行股份有限公司與訴外人洪榮生簽訂之借
    據第2條約定：「利息自借款日起，依年利率按月計付，如
    貴行利率調整時，均願自調整日之次月借款相當日起，改按
    貴行新訂基本放款利率加碼年率3.5％後之利率計付利息，
    逾期違約金，凡逾期在6個月以內者，另按約定利率之10％
    計付，逾期超過6個月者，另按約定利率之20％計付」，且
    原告並提出基本放款利率歷次變動明細表，以說明其如附表
    所示違約金之計算方式，足認原告請求之違約金約定數額，
    與現行各銀行實務相符，並無過高之情形，被告空言請求法
    院酌減違約金，卻未提出有何證據證明違約金之約定金額過
    高而顯失公平之情事，被告所辯尚屬無據，不足採信。從而
    ，原告依債權讓與、消費借貸、連帶保證及繼承之法律關係
    請求被告連帶給付如主文第1項所示之本金、利息、違約金
    ，為有理由，應予准許。
五、據上論結，本件原告之訴為有理由，依民事訴訟法第385 條
    第1項前段、第85條第2項，判決如主文。
中　　華　　民　　國　　96　　年　　9 　　月　　21　　日
                  民事第二庭    法　官　鍾素鳳
以上正本係照原本作成。
如對本判決上訴，須於判決送達後20日內，向本院提出上訴狀。
中　　華　　民　　國　　96　　年　　9 　　月　　21　　日
                                書記官  林玗倩
附表：
┌──┬─────────┬─────────┬───────┬───┬────────────┐
│編號│債權本金（新臺幣）│   借款起訖日     │利息計算期間  │ 利率 │ 違約金計算期間及利率   │
├──┼─────────┼─────────┼───────┼───┼────────────┤
│    │467萬5000元       │78.6.17~93.6.17   │自87.10.18起至│ 9.3% │自87.11.19起至清償日止，│
│  1 │                  │                  │清償日止      │      │逾期6個月以內者，按前開 │
│    │                  │                  │              │      │利率10%，逾期超過6個月部│
│    │                  │                  │              │      │分，按前開利率20%計算。 │
├──┼─────────┼─────────┼───────┼───┼────────────┤
│    │591萬2183元       │79.12.21~94.12.21 │自87.10.22起至│ 9.35%│自87.11.23起至清償日止，│
│  2 │                  │                  │清償日止      │      │逾期6個月以內者，按前開 │
│    │                  │                  │              │      │利率10%，逾期超過6個月部│
│    │                  │                  │              │      │分，按前開利率20%計算。 │
│    │                  │                  │              │      │                        │
├──┼─────────┼─────────┼───────┼───┼────────────┤
│    │89萬5814元        │79.12.21~94.12.21 │自87.10.22起至│ 9.35%│自87.11.23起至清償日止，│
│  3 │                  │                  │清償日止      │      │逾期6個月以內者，按前開 │
│    │                  │                  │              │      │利率10%，逾期超過6個月部│
│    │                  │                  │              │      │部分，按前開利率20%計算 │
│    │                  │                  │              │      │。                      │
└──┴─────────┴─────────┴───────┴───┴────────────┘
